最高法院刑事判決　　　　　　　　　　　　　　　　八十八年度台上字第六四八號
　　上　訴　人　甲○○
右上訴人因違反貪污治罪條例案件，不服台灣高等法院台南分院中華民國八十七年十
月二十二日第二審判決（八十七年度上訴字第八八二號，起訴案號：台灣嘉義地方法
院檢察署八十四年度偵字第四三六九號），提起上訴，本院判決如左：
    主  文
上訴駁回。
    理  由
按刑事訴訟法第三百七十七條規定，上訴於第三審法院，非以判決違背法令為理由，
不得為之。是提起第三審上訴，應以原判決違背法令為理由，係屬法定要件。如果上
訴理由狀並未依據卷內訴訟資料，具體指摘原判決不適用何種法則或如何適用不當，
或所指摘原判決違法情事，顯與法律規定得為第三審上訴理由之違法情形，不相適合
時，均應認其上訴為違背法律上之程式，予以駁回。本件上訴意旨略稱：(一)嘉義縣水
上鄉公所印製民國（下同）八十四年為民服務手冊採購案，雖經伊居間介紹，但係由
水上鄉公所直接與三興印刷廠訂約，委由三興印刷廠印製，伊獲得印刷費新台幣（下
同）六十萬元中之十五萬元，係三興印刷廠使用伊著作內容依約應給付伊之報酬，(二)
三興印刷廠業務經理蔡伯昌證述伊享有上開著作物之報酬十五萬元乙節，原審未明
何以不足採之理由；又原審向水上鄉公所函調伊領款收據資料未獲，原審未說明此項
調查證據之結果，均有不備理由之違法，(三)從水上鄉公所復原審法院函，顯示本案水
上鄉公所付款六十萬元，並非動用預備金，(四)證人林煥章、羅仲在、黃國勝等人在調
查站所為不利於伊之供述，一直被不當動用預備金所誤導，自與實情不符而不可採，
(五)伊非公務人員，對為民服務手冊印製之採購手續，完全不知情，故無犯罪之故意，
亦無與鄉長林崑山有犯意聯絡之可能等語。
惟查，原審撤銷第一審不當之判決，改判論處上訴人共同依據法令從事公務之人員，
對於主管之事務，直接圖利罪刑，已明所憑之證據及其認定之理由，從形式上觀察
，並無違背法令之情形。按原審依憑證人林煥章（水上鄉公所主計主任）、羅仲在（
同鄉公所財政課長）、黃國勝（同鄉公所民政課長）、蔡伯昌（三興印刷廠業務經理
）之供述，而認定：水上鄉公所八十四年為民服務手冊採購案，係未依「嘉義縣政府
暨所屬各機關學校辦理營繕工程購製訂製變賣財物作業程序標準表」規定（凡購置訂
置財物金額達新台幣六十萬元以上者，應公開招標）辦理公開招標手續，逕由上訴人
與鄉長林崑山洽商決定，交由上訴人承攬印製，迨由鄉公所主計室認為違法拒絕付款
，始由上訴人取具三張估價單，補辦比價，向水上鄉公所領款，涉有與林崑山共同圖
利犯行。上訴意旨(一)項顯非依憑卷存資料，具體指摘原判決違背法令。次查，上訴人
借用三興印刷廠名義不法領款六十萬元後，如何與三興印刷廠朋分所得，乃上訴人與
三興印刷廠間處分贓物之問題，要不影響其共同違背採購程序不法獲利之論定；又上
訴人既借用三興印刷廠名義領款，原審向水上鄉公所無法調閱上訴人名義之領款資料
，乃屬當然，原審縱未明證人蔡伯昌關於給付上訴人使用著作權報酬的證詞何以不
足採之理由及說明向水上鄉公所調查證據未果之情形，亦與判決之結果，不生影響。
再查，上訴人與林崑山不法圖利之款項六十萬元，不外鄉公所之公款，自不因該公款
名目是否為預備金而影響其不法支出之認定及證人林煥章、羅仲在、黃國勝、蔡伯昌
等人在調查站供述之證明力。末按不得因不知法律而免除刑事責任，刑法第十六條定
有明文，上訴人縱非公務員不諳採購程序，但對水上鄉公所主計室反映違背應公開招
標規定，拒絕付款之情節，既知悉仍與林崑山議定取具三張估價單假辦比價領款，殊
難阻其犯意而免刑責。綜上說明，本件上訴意旨所指各項，均核與法律規定得為第
三審上訴理由之違法情形，不相適合。其上訴違背法律上之程式，應予駁回。
據上論結，應依刑事訴訟法第三百九十五條前段，判決如主文。
中      華      民      國    八十八    年      二      月      十      日
                              最高法院刑事第三庭
                                  審判長法官  莊  來  成
                                        法官  呂  潮  澤
                                        法官  謝  俊  雄
                                        法官  白  文  漳
                                        法官  洪  清  江
      右正本證明與原本無異
                                              書  記  官
中      華      民      國    八十八    年      二      月    二十二    日
